【裁判字號】    97,交聲,3380
【裁判日期】    971212
【裁判案由】    聲明異議
【裁判全文】
臺灣臺中地方法院交通事件裁定        97年度交聲字第3380號
原處分機關  交通部公路總局臺中區監理所豐原監理站
異  議  人
即受處分人  甲○○
上列受處分人因違反道路交通管理處罰條例案件，對於交通部公
路總局臺中區監理所豐原監理站於中華民國97年11月21日所為之
處分（豐監稽違字第裁63－HC0000000號裁決書）聲明異議，本
院裁定如下：
    主  文
原處分撤銷。
甲○○自用小客車駕駛人駕駛汽車，經測試檢定酒精濃度超過規
定標準，吊扣小型車駕駛執照壹拾貳個月。
    理  由
一、原處分機關意旨略以：異議人即受處分人（下稱受處分人）
    甲○○於民國97年11月14日21時39分，駕駛車牌號碼7087－
    DV號自用小客車，在臺中縣外埔鄉○○路與甲后路口處，因
    「駕駛人其吐氣所含酒精濃度每公升為0.44毫克」之違規，
    遭臺中縣警察局大甲分局外埔分駐所警員以HC0000000號舉
    發依法舉發，受處分人駕駛該車於前揭時間地點違規屬實，
    (一)本站依道路交通管理處罰條例第35條第1項第1款為裁罰；
    (二)汽車駕駛人因違反道路交通管理處罰條例第35條規定受吊
    扣駕駛執照處分，如無當時駕駛車種之駕駛執照，仍應吊扣
    其持有其他車種之駕駛執照，主要係考量其違規行為對道路
    交通秩序之維持及道路交通安全已生較大影響，基於1人1照
    之原則，故吊扣其持有之駕駛執照，以限制其繼續駕車行駛
    道路之權利，係屬駕駛行為之限制，非因其駕駛車類不同而
    有所差異。故本站裁決裁罰新臺幣（下同）3萬4500元，吊
    扣其大貨車職業駕照12個月，並施以道安講習，逾期則依裁
    罰主文處分，應為妥適云云。
二、受處分人異議意旨略以：道路交通管理處罰條例第68條業經
    修除吊扣各級駕照，其因駕駛自小客車違規吊扣普通聯結車
    駕照為裁罰不當，且有違行政程序法第7條。為此請求撤銷
    原處分關於吊扣普通聯結車駕照1年部分等語。
三、按汽車駕駛人飲用酒類或其他類似物後其吐氣所含酒精濃度
    超過每公升0.25毫克以上，不得駕車；汽車駕駛人，駕駛汽
    車經測試檢定酒精濃度超過規定標準，處汽車駕駛人1萬5千
    元以上6萬元以下罰鍰，並當場移置保管該汽車及吊扣其駕
    駛執照1年，道路交通安全規則第114條第2款、道路交通管
    理處罰條例第35條第1項第1款分別定有明文。復按道路交通
    管理處罰條例第68條業於94年12月14日修正，並自95年3月
    1日施行，修正前之道路交通管理處罰條例第68條規定：「
    汽車駕駛人，因違反本條例及道路交通安全規則之規定，受
    吊扣或吊銷駕駛執照處分時，吊扣或吊銷其持有各級車類之
    駕駛執照」，其立法意旨在於違規行為對道路交通秩序之維
    持及道路交通安全已生較大之影響，故規定吊扣或吊銷其持
    有各級車類之駕駛執照，以限制其繼續駕車行駛道路之權利
    ，其係屬駕駛行為之限制，並不因所持駕駛執照種類不同而
    有所差異。而修正後之道路交通管理處罰條例第68條規定：
    「汽車駕駛人，因違反本條例及道路交通安全規則之規定，
    受吊銷駕駛執照處分時，吊銷其持有各級車類之駕駛執照」
    ，其立法理由略以：「原條文將違法或違規駕駛人所持有各
    級車類之駕駛執照一併吊扣或吊銷，失之過酷，影響人民工
    作及生活甚鉅，爰修正之」等語。故依修正後道路交通管理
    處罰條例第68條之規定觀之，受吊扣駕駛執照處分，不再吊
    扣其持有各級車類之駕駛執照，僅於受吊銷駕駛執照處分時
    ，始吊銷其持有各級車類之駕駛執照，而限縮修正前條文之
    適用範圍，即受吊扣駕駛執照處分，不在本條規定適用之列
    。是依上開規定受吊銷駕照處分者，仍維持吊銷其持有各級
    車類之駕駛執照，至於受吊扣駕照處分者，則僅吊扣其違法
    或違規當時所駕駛車輛之駕駛執照，不再吊扣其持有各級車
    類之駕駛執照，其理甚明（臺灣高等法院臺中分院96年度交
    抗字第136號、第648號、97年度交抗字第857號裁定意旨，
    臺灣高等法院暨所屬法院97年法律座談會刑事類第40號提案
    研討結果參照）。
四、查受處分人在前揭時、地駕駛自小客車經警檢測其酒精濃度
    超過標準（酒測呼氣值達每公升0.44毫克）之違規行為，受
    處分人於聲明異議中並不爭執，並有臺中縣警察局舉發違反
    道路交通管理事件通知單及原處分機關之裁決書各1份附卷
    可稽，其前開違規行為，固堪以認定。惟查：本件受處分人
    上開違規行為係發生於97年11月14日，自應適用修正後之道
    路交通管理處罰條例第68條規定，而修正後道路交通管理處
    罰條例第68條之規定，既將「吊扣」等字刪除，是依上開說
    明，受處分人受吊扣駕駛執照處分時，自不得再吊扣其持有
    各級車類之駕駛執照，故原處分機關於作成吊扣駕駛執照處
    分時，應就行為人所應吊扣之駕駛執照種類予以限定，始符
    合依法行政原則。而受處分人為本件違規行為時，係駕駛自
    小客車，此有上開舉發違反道路交通管理事件通知單附卷可
    憑，揆諸前開說明，其依法所受之處分應為限制其駕駛自小
    客車之權利，即應吊扣其自小客車駕駛執照，自不能越級限
    制其駕駛職業大貨車之權利。至於公路機關因汽車駕駛人取
    得高一級車類之駕駛資格者，應換發駕駛執照，並准其駕駛
    較低級車類之車輛，而已領有聯結車駕駛執照者，得駕駛大
    客車、大貨車、代用大客車、大客貨兩用車、曳引車、小型
    車、輕型機器腳踏車；自96年2月1日起以領有大貨車駕駛執
    照2年以上之經歷申請考驗取得聯結車駕駛執照者，不得駕
    駛大客車、代用大客車、大客貨兩用車的規定，於現行實務
    上基於1人1照原則僅逐級核給汽車駕駛執照1張，致持有普
    通聯結車駕駛執照者，因駕駛自小客車違規，而須吊扣自小
    客車駕駛執照時，產生技術層面之困難，惟行政機關本應時
    時因應法令之變更，而精進其行政執行成效，斷不得因技術
    層面之困難，即置立法修正通過之條文不予遵守適用，甚或
    逾越比例原則，逕吊扣其持有各級車類之駕駛執照，侵害受
    處分人之權利，是此執行技術層面之問題，尚難據為原處分
    並無不當之理由，而苛求受處分人容忍，併此敘明。
五、綜上所述，本件原處分機關未審酌吊扣「大貨車職業駕駛執
    照12個月」所生之法律效果，將包括受處分人持有各級駕駛
    執照12個月，影響甚鉅，與前開修正意旨有違，原處分逕為
    吊扣「大貨車職業駕駛執照12個月部分」之裁決，難認允當
    ，本件聲明異議為有理由，應由本院將原處分關於吊扣「大
    貨車職業駕駛執照12個月部分」之裁罰撤銷，並就該撤銷部
    分改諭知如主文第2項所示之處分。
六、據上論斷，應依道路交通管理處罰條例第87條第2項，道路
    交通案件處理辦法第20條前段，裁定如主文。
中    華    民    國    97    年    12    月    12    日
                    交通法庭    法  官  戴博誠
上正本證明與原本無異。
如不服本裁定，應於送達後5日內，向本院提出抗告狀。
                                書記官  林政佑
中    華    民    國    97    年    12    月    12    日


司法院資訊處製作；財團法人民間司法改革基金會備份。
